臺灣高等法院臺南分院民事裁定　100年度抗字第44號
抗　告　人
即 債權 人　國泰世華商業銀行股份有限公司
法定代理人　汪國華
代　理　人　郭世洪
上列抗告人因相對人彰化商業銀行股份有限公司與財團法人私立
崇先高級中學間清償債務強制執行事件聲明異議，對於中華民國
100年2月16日臺灣雲林地方法院所為99年度事聲字第66號裁定提
起抗告，本院裁定如下：
    主  文
抗告駁回。
抗告訴訟費用新台幣壹仟元由抗告人負擔。
    理  由
一、按「對於無訴訟能力之公司法人為送達者，應向當事人本人
    或其法定代理人之住居所、事務所或營業所行之，此觀之民
    事訴訟法第127條第1項及第136條規定自明。」（最高法院
    93 年度台上字第948號判決參照），又「送達於住居所、事
    務所或營業所不獲會晤應受送達人者，得將文書付與有辨別
    事理能力之同居人或受僱人。」（民事訴訟法第137條第1項
    參照）。另「代收送達雖不合法，而於其轉交本人時起，仍
    應視為合法送達。」，亦有最高法院19年抗字第46號判例可
    資參照。
二、聲明及抗告意旨略以：
  (一)第三人彰化商業銀行股份有限公司（下稱彰化銀行）持原審
    法院94年度促字第6189號支付命令（下稱系爭支付命令）所
    換發之債權憑證，聲請強制執行債務人財團法人臺灣省雲林
    縣私立崇先高級中學（下稱崇先中學）之財產，經原審法院
    將彰化銀行之債權列入分配，惟系爭支付命令係對非債務人
    之同居人為送達，其送達並不合法。
  (二)原審雖以債務人法定代理人黃志誠在臺灣雲林地方法院95年
    度執字第4471號強制執行事件中，曾於民國（下同）95年6
    月4日提出之陳報狀內容為據，認黃志誠業已收受支付命令
    之送達，因而駁回抗告人之異議。惟「發支付命令後，三月
    內不能送達於債務人者，其支付命令失其效力」，黃志誠於
    該陳報狀內表示「於彰銀支付命令期間放棄抗告」等語，固
    可認其已收受支付命令，然其受轉交之時點為何，並未表明
    ，而由黃志誠提出陳報狀時間，距離支付命令核發日期，已
    有相當之時間，則其收受該支付命令之轉達時，該支付命令
    是否已經失效而無從異議，原審法院並未斟酌，有調查未盡
    之處，為此提起抗告，求為廢棄原裁定，並駁回相對人強制
    執行之聲請云云。
三、經查：
  (一)本件債權人彰化銀行以原審法院97年1月13日雲院隆95執庚
    字第4471號債權憑證(由系爭支付命令換發而來)為執行名義
    ，聲請強制執行債務人崇先中學等之不動產(原審法院98 年
    度司執字第20725號清償債務事件)，系爭支付命令是否合法
    送達予債務人崇先中學，厥應視系爭支付命令是否合法送達
    于債務人崇先中學之法定代理人黃志誠為斷，合先敘明。
  (二)系爭支付命令前經原審法院向債務人崇先中學之法定代理人
    即第三人黃志誠之戶籍地「臺南縣新營市埤寮里埤寮95號之
    2」為送達，經同址第三人黃志誠同居人即其『阿舅』陳天
    祥收受送達，此有送達證書1紙附於原審法院94年度促字第
    6189號支付命令卷（第33頁）可按，依民事訴訟法第137條
    第1項規定，該支付命令形式上應生補充送達之效力。
  (三)抗告人雖提出第三人黃志誠於99年7月22日書立之聲明書（
    附於94年度促字第6189號支付命令卷內），主張第三人黃志
    誠與其『阿舅』陳天祥間早已分家獨立生活，並無居在一處
    且繼續共同為生活之事實云云。惟查，第三人黃志誠與其『
    阿舅』陳天祥均設籍於原「臺南縣新營市埤寮里埤寮95號之
    2」，此有黃志誠戶籍謄本暨陳天祥戶籍查詢資料在卷足憑
    ，第三人陳天祥於收受系爭支付命令後並未將支付命令退還
    原審法院，此有94年度促字第6189號支付命令卷足按。而原
    審法院曾以95年5月26日雲院隆95執庚字第4471號函命債務
    人崇先中學陳報不動產之占有使用狀況，上開函文係對第三
    人黃志誠之戶籍地即臺南縣新營市埤寮里埤寮95號之2為送
    達，亦由第三人黃志誠同居人即其『阿舅』陳天祥收受，有
    送達證書可稽，依支付命令卷附第三人黃志誠於95年6月4日
    具狀向原審法院提出之陳報狀稱：「黃志誠覆雲院隆95執庚
    字第4471號函如下…，志誠曾在有限資料檔案中，質疑彰銀
    在貸款程序中有瑕疵，於彰銀支付命令抗告期限內，由我書
    文再委託學校出納親自送達法院，然據稱抗告若不成將負擔
    高額賠償費而作罷！…」，依以上第三人黃志誠之自述，堪
    認第三人黃志誠業於法定期間內收受系爭支付命令，抗告人
    空言指摘系爭支付命令未於三個月送達第三人黃志誠云云，
    洵無依據，顯非可取。另依抗告人主張「第三人陳天祥非第
    三人黃志誠之同居人，代收系爭支付命令於法不合」乙節，
    縱或屬實，惟依上說明，第三人陳天祥收受系爭支付命令後
    業於法定期間內轉交系爭支付命令於第三人黃志誠，既在支
    付命令得抗告期限內，仍應視系爭支付命令已經合法送達，
    應生支付命令送達之效力，抗告人主張「系爭支付命令已失
    其效力，不得為強制執行」云云，難認有理由。
四、綜上所述，原審法院經審查後認定系爭支付命令已合法送達
    債務人，並因債務人逾法定異議期間未異議而告確定，原裁
    定駁回抗告人之異議，於法尚無違誤，抗告人猶執前詞指摘
    原裁定不當，求予廢棄，非有理由，應予駁回。
據上論結，本件抗告為無理由，依民事訴訟法第495條之1第1項
、第449條第1項、第95條、第78條，裁定如主文。
中    華    民    國   100    年    3     月    31    日
                  民事第二庭    審判長法  官  陳光秀
                                      法  官  莊俊華
                                      法  官  曾平杉
上為正本係照原本作成。
本裁定除以適用法規顯有錯誤為理由外，不得再抗告。如提再抗
告，應於收受送達後十日內向本院提出再抗告狀（須附繕本），
並繳納再抗告費新台幣一千元。
提起再抗告應委任律師或具有律師資格之人之委任狀；委任有律
師資格者，另應附具律師資格證書及釋明委任人與受任人有民事
訴訟法第466條之1第1項但書或第2項所定關係之釋明文書影本。
中    華    民    國   100    年    4     月    1     日
                                      書記官  葉秀珍
【附註】
民事訴訟法第495條之1第2項準用同法第466條之1第1、2項規定
：
(1)對於第二審判決上訴，上訴人應委任律師為訴訟代理人。但上
  訴人或其法定代理人具有律師資格者，不在此限。
(2)上訴人之配偶、三親等內之血親、二親等內之姻親，或上訴人
  為法人、中央或地方機關時，其所屬專任人員具有律師資格並
  經法院認為適當者，亦得為第三審訴訟代理人。
民事訴訟法第466條之2第1項：
  上訴人無資力委任訴訟代理人者，得依訴訟救助之規定，聲請
  第三審法院為之選任律師為其訴訟代理人。